臺灣臺北地方法院交通事件裁定　　　　96年度交聲字第250號
原處分機關　臺北市交通事件裁決所
異　議　人
即受處分人　乙○○
上列異議人即受處分人因違反道路交通管理處罰條例案件，對於
臺北市交通事件裁所中華民國96年1月17日所為之處分 (原處分
案號：北市裁四字第裁22-A5L102164號)，聲明異議，本院裁定
如下：
    主  文
異議駁回。
    理  由
一、按在設有禁止迴車標誌或劃有分向限制線，禁止超車線、禁
    止變換車道線之路段，不得迴車，道路交通安全規則第106
    條第2款定有明文。又依道路交通安全規則第90條規定，駕
    駛人駕駛汽車，應遵守道路交通標誌、標線、號誌之指示，
    並服從交通指揮人員之指揮。次按汽車駕駛人迴車時，在設
    有禁止迴車標誌或劃有分向限制線、禁止超車線或禁止變換
    車道線之路段迴車，處新臺幣（下同）600元以上1800元以
    下罰鍰，且汽車駕駛人駕駛汽車違反道路交通管理處罰條例
    第49條規定者，除依原條款處罰鍰外，並予各記違規點數1
    點，並有道路交通管理處罰條例第49條第2款、第63條第1項
    第1款可資參照。末按，違反道路交通管理處罰條例第49條
    之事件，未於應到案期限內繳納或到案聽候裁決，而逾越應
    到案期限60日以上者，處1800元罰鍰，違反道路交通管理事
    件統一裁罰基準及處理細則第2條及違反道路交通管理事件
    統一裁罰基準表亦定有明文。
二、本件異議人即受處分人乙○○駕駛其所有車牌號碼4816-EJ
    號自用小客車，於民國95年10月27日下午4時43分許，由臺
    北市○○路行經鄭州路、延平北路口時，在禁止迴車標誌路
    段迴車，經臺北市政府警察局大同分局交通分隊員甲○○發
    現攔停，以受處分人違反道路交通管理處罰條例第49條第2
    款規定，當場掣單舉發，並指定應於95年11月11日前向通知
    單所載之應到案處所聽候裁決或自動繳納。受處分人於收受
    通知單後，未依限到案聽後裁決或自動繳納，經原處分機關
    即台北市交通事件裁決所於96年1月17日以受處分人違反道
    路交通管理處罰條例第49條第2款、第63條第1項第1款（漏
    載第1款）、違反道路交通管理事件統一裁罰基準及處理細
    則第43條、第44條及違反道路交通管理事件統一裁罰基準表
    之規定為由，裁處罰鍰新台幣1800元，並記違規點數1點。
    受處分人於收受裁決書後，直至96年1月30日始向原處分機
    關提出申訴，案經原處分機關函請舉發單位即台北市政府警
    察局大同分局查復結果，認定受處分人確有上開違規事實。
    有台北市政府警察局舉發違反道路交通管理事件通知單（北
    市警交大字第A5L102164號）、台北市交通事件裁決所違反
    道路交通管理事件裁決書（北市裁四字第裁22-A5L102164號
    ）、送達證書、交通違規案件異議書、台北市政府警察局大
    同分局96年2月14日北市警同分交字第09633265100號函、台
    北市交通裁決所96年2月6日北市裁三字第09631783500號函
    等件在卷可稽。
三、聲明異議意旨略以：受處分人於上揭時、地行經上開路口時
    ，本在等待紅燈，欲於燈號轉綠時左轉，惟當時路口有一名
    交警及一名義交指揮交通，交警先叫伊左轉，然車流量過大
    ，伊無法馬上左轉，此時義交又用指揮棒指示伊迴轉，不要
    阻擋交通，伊雖覺不方便但也只好趕快迴轉以讓出車道，孰
    知交警竟馬上過來攔停並指摘伊違規，當時受處分人曾問交
    警要罰款多少，惟交警僅回答收到罰單後不會自己看等語，
    伊至96年1月30日止只收到如異議書所附之台北市政府警察
    局舉發違反道路交通管理事件通知單1張，並未收到正式罰
    單繳款書，且伊認為當時被舉發原因乃因交警及義交未協調
    好，實不應由伊承擔責任云云。
四、經查：
(一)、受處分人駕駛上開自小客車行經臺北市○○路、延平北路口
    ，在禁止迴車標誌路段迴車，經當場攔停舉發等情，業據證
    人即現場舉發員警甲○○於本院調查時具結後證述在卷（見
    本院96年3月12日訊問筆錄第2頁），且為受處分人所不爭執
    。而當時於鄭州路、延平北路口交警與義交之指揮分配情形
    ，據證人甲○○證稱：當時義交負責指揮範圍為鄭州路左轉
    延平北路（西向北）及鄭州路直行（西向東）之行進車輛，
    而受處分人當時在鄭州路上等候南北向的延平北路號誌變成
    綠燈，若受處分人原欲由東向南左轉至延平北路（東向南）
    ，此部分為證人所指揮之範圍，也不是義交所指揮範圍，且
    義交所站位置在10公尺外之對角，要指揮受處分人迴轉不太
    可能等語（見本院96年3月12日訊問筆錄第3、4頁），證人
    並提供上開路口照片2張，當庭繪製並標示證人、義交、受
    處分人所在位置之現場圖1份附卷，受處分人雖辯稱：其怕
    擋住後面的車，且受義交指示方才迴轉云云，惟該路口並未
    禁止左轉，證人亦證述當時其正指揮該排車輛往延平北路（
    東向南）左轉行駛，受處分人若欲左轉，應隨排列之車輛循
    證人指揮左轉即可，當無擋住後面車輛之疑慮，是受處分人
    所辯，已有可疑，又依在卷之照片及現場圖觀之，義交與交
    警所指揮之範圍有別，係無協調不佳之問題，且義交離受處
    分人尚有一段距離，受處分人又不在義交之指揮範圍內，該
    義交當無指揮受處分人迴轉之理，足認受處分人所辯，係屬
    事後飾卸之詞，尚難採信。
(二)、再查，受處分人經交通稽查員警當場攔停舉發，並收受如證
    人庭呈附卷之台北市政府警察局舉發違反道路交通管理事件
    通知單一事，雖為受處分人所否認，惟上開存根上有受處分
    人之親筆簽名，堪認上開通知單為受處分人所親自收受。而
    上開通知單內登填載略以：「得採郵繳或語音轉帳」、「到
    案日期：95年11月11日」、「本單為正式通知單若採郵繳請
    於5日後繳納」等文字，受處分人對此自然可得而知該通知
    單為正式通知單，且應於到案日期前自行繳納罰鍰，否則將
    遭受加重處罰。就此，熟知交通法令並親自交付通知單之交
    通員警當無告以受處分人必須等候通知始能繳納罰鍰之可能
    。受處分人辯稱：交通警察告訴伊收到罰單後不會自己看，
    所以伊以為會再有正式罰單繳款書云云，應非事實，倘係因
    一時誤聽或疏未詳閱通知單之記載事項，可歸責事由在於受
    處分人，亦難認其異議為有理由。
(三)、按交通警察掣單舉發違反道路交通管理處罰條例所列違規事
    實，本質上為行政處分，係公務員基於職務上權力，依法就
    特定之具體事件所為具公法上效果之單方面行政行為，基於
    公務員為公法上行為具有公信力之原則，該行政行為當可被
    推定為真正，其據以依法處分之事實認定亦為正確無誤，本
    此公信原則，立法者乃賦予行政機關制定違反道路交通事件
    統一裁罰基準及處理細則，使執行勤務員警得當機處分，以
    達其維護交通秩序、安全之行政目的。反之，若謂公務員一
    切行政行為皆須預留證據以證其實，則國家行政及公權力之
    行使勢必窒礙難行。準此，刑事訴訟法就犯罪證據所列有關
    之規定與屬於行政秩序罰之交通違規裁罰本質不合之部分，
    自不在準用之列。從而，受處分人倘未能就執勤員警之舉發
    有誤提出相關證據以供調查，又無證據足證員警有故意捏造
    事實或違法取締之情事，則執勤員警本其維護交通秩序、安
    全職責所為之舉發，自應受到適法、正確之推定。而舉發之
    員警與受處分人素不相識，且奉命執行國家公權力，衡情應
    無甘冒偽造文書及偽證罪刑責，故為不實舉發及指證之理，
    所為之指證自當受正確無誤之推定。況受處分人上開辯解與
    經驗法則顯然相違，本院自難採信。準此，原處分機關經函
    請原舉發單位調查後，認定受處分人於上開時地駕駛自小客
    車在禁止迴車標誌路段迴車之事證明確，尚非無據。
五、綜上，原處分機關依違反道路交通管理處罰條例第49條第2
    款、第63條第1項第1款（漏載第1款）、違反道路交通管理
    事件統一裁罰基準及處理細則第2條及違反道路交通管理事
    件統一裁罰基準表等規定，裁處受處分人罰鍰1800元，並記
    違規點數1點，即無違誤。受處分人猶執前詞，指摘原處分
    不當，為無理由，應予駁回。
據上論斷，應依道路交通案件處理辦法第19條，裁定如主文。
中　　華　　民　　國　　96　　年　　3 　　月　　28　　日
　　　　　　　　　 交通法庭  法  官  吳秋宏
上正本證明與原本無異。
如不服本裁定，應於裁定送達後5日內向本院提出抗告狀。
                             書記官  惠莊
中　　華　　民　　國　　96　　年　　3 　　月　　29　　日
